【裁判字號】    91,易,2266
【裁判日期】    920331
【裁判案由】    竊盜等
【裁判全文】
臺灣桃園地方法院刑事判決                        九十一年度易字第二二六六號
    公  訴  人  臺灣桃園地方法院檢察署檢察官
    被      告  乙○○
右列被告因竊盜等案件，經檢察官提起公訴（九十一年度偵字第五七二七號），本院
判決如左：
    主  文
乙○○變造汽車駕駛執照，足以生損害於公眾及他人，處拘役參拾日，如易科罰金，
以參佰元折算壹日。扣案變造「甲○○」汽車駕駛執照上所貼乙○○照片壹張沒收。
    事  實
一、乙○○前於民國七十九年間因違反肅清煙毒條例案件，分別經法院判處有期徒刑
    五年、十五年，於七十九年四月十九日起入監服刑，嗣於八十八年八月二十四日
    始假釋出監並交付保護管束，惟於假釋期間，復因違反毒品危害防制條例案件，
    於八十九年間經台灣高等法院判處有期徒刑十五年確定而遭通緝，其為避免警方
    查緝以脫免執行，竟意圖為自己不法之所有，於九十年一月下旬至二月間之農曆
    年後某日（起訴書誤載為九十一年一月間），在基隆市○○街一五四巷六號五樓
    之其兄甲○○住處內，趁甲○○入浴洗澡之際，竊取甲○○所有、置放於桌上之
    普通汽車駕駛執照（此部分業已經甲○○撤回告訴），並在得手後十日內，在台
    北市○○路與南京西路附近之不知情友人（真實年籍姓名不詳）住處內，自行以
    換貼照片之方式變造甲○○所有之普通汽車駕駛執照，足生損害於甲○○及監理
    機關對於汽車駕駛執照管理之正確性。嗣於九十一年二月十九日十四時許，警方
    為查緝毒品而持搜索票至基隆市○○街三一六號之二之乙○○處所，執行搜索時
    ，在警方尚未發覺其上開犯行時，乙○○即主動交出前該變造之普通汽車駕駛執
    照而自首，進而接受裁判。
二、案經基隆市警察局第四分局報請臺灣基隆地方法院檢察署呈請臺灣高等法院檢察
    署移轉台灣桃園地方法院檢察署檢察官偵查起訴。
    理  由
一、被告乙○○於右揭時、地竊取其兄甲○○所有之普通汽車駕駛執照後，為躲避警
    方追緝，遂以換貼照片之方式變造上開汽車駕駛執照，尚未使用即為警查獲等事
    實，業據被告迭於警訊、偵訊及本院調查、審理時均供承不諱（見基隆市警察局
    第四分局刑事案件偵查卷宗第一頁至第三頁、台灣基隆地方法院檢察署九十一年
    偵字第七四一號卷第七頁，本院九十二年一月十五日訊問筆錄、同年三月十八日
    審理筆錄），核與證人甲○○、證人即查獲員警施智峰證述情節相符（見本院九
    十二年一月十五日、同年二月十九日訊問筆錄），並有已換貼被告照片之變造「
    甲○○」汽車駕駛執照一張扣案可稽，足認被告前開任意性自白，核與事實相符
    ，堪予採信。綜上，本件事證明確，被告乙○○變造普通汽車駕駛執照之特種文
    書犯行已經證明，應依法論科。
二、按交通部製發之汽車駕駛執照係屬刑法第二百十二條所定品行能力服務相類證書
    之一種，一經他人換貼相片冒用，足以影響監理機關對駕駛執照之管理及本人身
    分之正確性。核被告乙○○所為，係犯刑法第二百十二條變造特種文書罪。又被
    告於具有偵查權限之公務員察覺其上開犯行前，即主動自首供陳犯行，並接受裁
    判一情，業據證人即查獲員警施智峰於本院調查時到庭證稱：九十一年二月間，
    為搜查有關毒品案件之證據而持搜索票去該處搜索，剛開始有問他叫什麼名字，
    被告說他是叫另一個名字（好像是甲○○），但並沒有出示證件，過了五分鐘左
    右，他才承認並拿出這張駕駛執照，說這張是他偽造等語至為詳盡（見本院九十
    二年二月十九日訊問筆錄），是本件雖係警方接獲線報而持搜索票至基隆市○○
    街三一六之二號即被告所在地緝獲被告，然被告乙○○在警方發覺其變造「甲○
    ○」汽車駕駛執照犯行前，主動供承犯行並接受裁判，已符合刑法第六十二條前
    段減輕其刑之要件。爰審酌被告犯罪後坦承犯行，符合自首要件，深具悔意，態
    度良好，及其變造甲○○之駕駛執照，足以妨害監理機關對證照核發管理之正確
    性，惟尚未使用即為警查獲，對社會危害尚屬輕微等一切情狀，量處如主文所示
    之刑，並諭知易科罰金折算標準，以示懲儆。扣案之變造「甲○○」汽車駕駛執
    照上換貼之被告乙○○照片一張，為供被告犯本件變造特種文書罪所用之物，且
    屬被告所有，業據被告供陳在卷，應依刑法第三十八條第一項第二款規定宣告沒
    收。
三、公訴意旨另以：被告乙○○為避免警方查緝以脫免執行，竟意圖為自己不法之所
    有，於九十一年一月間，在台北縣汐止市○○街三十一號之住處，趁其兄甲○○
    洗澡之際，竊取甲○○所有之汽車駕駛執照，並在住處內以換貼照片之方式變造
    甲○○所有之汽車駕駛執照，足以損害於甲○○，並於九十一年二月十九日十四
    時許，在基隆市○○街三一六號之二號所，於警方執行搜索時，持之應訊而行使
    之，因認被告另涉犯刑法第三百二十條第一項之竊盜罪嫌及同法第二百十六條之
    行使變造特種文書罪嫌等語。然查：
    (一)按被告之自白，不得作為有罪判決之唯一依據，仍應調查其他必要之證據，以
      察其是否與事實相符，刑事訴訟法第一百五十六條第二項定有明文。訊據被告
      乙○○雖於警訊及偵查中坦承有行使上開特種文書之犯行，惟卷內並查無其他
      補強證據族以佐證被告上開自白之真實性，況被告乙○○並於本院調查、審理
      時堅詞否認有何行使上開變造「甲○○」汽車駕駛執照之犯行，並辯稱：其只
      有變造上開證件，但從未行使過等語，是被告前開自白尚非得遽以採信。再查
      ，證人即查獲員警施智峰於本院調查時到庭證稱：九十一年二月間，為搜查有
      關毒品案件之證據而持搜索票去該處搜索，剛開始有問他叫什麼名字，被告說
      他是叫另一個名字（好像是甲○○），但並沒有出示證件，過了五分鐘左右，
      他才承認並拿出這張駕駛執照，說這張是他偽造等語甚詳（見本院九十二年二
      月十九日訊問筆錄），是被告於警方持搜索票前往查緝、搜索時，其並未有行
      使上開變造「甲○○」汽車駕駛執照之行為，至為明顯。此外，復查其無他證
      據足資證明被告乙○○確有如公訴人所指述之行使變造特種文書之犯行，從而
      ，被告此部分犯行，尚屬不能證明，惟公訴意旨認此部分與前開論罪科刑部分
      有吸收犯之實質上一罪關係，爰不另為無罪之諭知併與敘明。
    (二)又按於直系血親、配偶、同財共居之親屬間或其他五親等內血親或三親等內姻
      親之間犯竊盜罪者，須告訴乃論；又告訴乃論之罪，告訴人於第一審辯論終結
      前，得撤回其告訴；而告訴乃論之罪，其告訴經撤回者，應諭知不受理之判決
      ，刑法第三百二十四條第二項、刑事訴訟法第二百三十八條第一項、第三百零
      三條第三款分別定有明文。經查，被告乙○○與告訴人甲○○係親兄弟，為二
      親等之旁系血親一情，已據被告乙○○及告訴人甲○○陳明，並有法務部戶役
      政連結系統資料一紙在卷可按，而本件被告被訴犯刑法第三百二十條第一項之
      竊盜罪部分，因被告與被害人甲○○既係二親等旁系血親，依同法第三百二十
      四條之規定，須告訴乃論，惟本件告訴人甲○○業已於九十二年一月十五日當
      庭撤回對被告告訴（見本院九十二年一月十五日訊問筆錄），揆諸上開說明，
      本應為不受理判決之諭知，惟公訴意旨認此部分與前開論罪科刑部分有牽連犯
      之裁判上一罪關係，爰不另為不受理判決之諭知。
四、據上論結，爰依刑事訴訟法第二百九十九條第一項前段，刑法第二百十二條、第
    四十一條第一項前段、第三十八條第一項第二款，罰金罰鍰提高標準條例第一條
    前段、第二條，判決如主文。
本案經檢察官張立中到庭執行職務。
中      華      民      國    九十二    年      三      月    三十一    日
                                 臺灣桃園地方法院刑事第六庭
                                     審判長法  官  周政達
                                           法  官  潘進順
                                           法  官  何俏美
右正本證明與原本無異。
如不服本判決，應於判決送達後十日內向本院提出上訴狀( 應附繕本 )，上訴於
臺灣高等法院。
                                           書記官  王泰元
中      華      民      國    九十二    年      四      月      七      日
附錄本案論罪科刑法條：
刑法第二百十二條：
偽造、變造護照、旅券、免許證、特許證及關於品行、能力、服務或其他相類之證書
、介紹書，足以生損害於公眾或他人者，處一年以下有期徒刑，拘役或三百元以下罰
金。


司法院資訊處製作；財團法人民間司法改革基金會備份。
